# 会计估计变更

提问人：lovehai521 时间：2019-01-14 15:19:39
陈老师，您好！@chenyiwei
想咨询会计估计变更的问题
若公司董事会 2019 年 2 月 15 日董事会通过会计估计变更议案，2-3年的应收坏账计提比例由 30% 下调为20%，未来适用法如何界定？
1.2019 年 2 月之后新增的应收才适用，那新增部分 2020 年才适用新的比例；
2. 按照余额，2-3 年的账龄应收余额按照 20% 比例计提，和前期比较差额为 2019 年 2 月当期计提的坏账； 2 月当期坏账为负数， 2019 年 1 月按照 30% 比例计提， 2 月按照 20% 计提坏账，20%比例可以 2019 年 1月 1 日适用吗？

回答人：chenyiwei
坏账准备属于时点数会计估计（相比之下，折旧、摊销属于时期数会计估计），因此，在坏账准备会计估计的变更生效日之后的下一个报告期末，就应当对相关组合（账龄 2 ～ 3 年）内的所有应收账款（不论最初是何时形成的，也不论是何时进入这一账龄段的）按照变更后的比例确定该时点的坏账准备余额，不同计提比例的差异影响反映在变更当期的资产减值损失中。也即是时点数会计估计变更的影响是在变更当期一次性释放出来的，而时期数会计估计变更的影响是在变更当期和后续未来各期逐步释放的。所以，你的理解 “按照余额，2-3年的账龄应收余额按照 20% 比例计提，和前期比较差额为 2019 年 2 月当期计提的坏账； 2 月当期坏账为负数， 2019 年 1月按照 30%比例计提， 2 月按照20% 计提坏账” 是合理的。
关于会计估计变更的生效日期，参照证监会公告 [2012]42 号规定：“上市公司应当严格按照会计准则及有关监管规定的要求，确定会计估计变更的适用时点，并在财务报表附注中充分披露会计估计变更的原因、开始适用时点及其影响金额。除非有确凿证据表明导致会计估计变更的情况在决议日前已经存在，会计估计变更应当自董事会等相关机构正式批准后生效，上市公司不得追溯适用会计估计变更。”。